臺灣臺南地方法院刑事判決
111年度訴字第267號
公  訴  人  臺灣臺南地方檢察署檢察官
被      告  戴琨樵


選任辯護人  鄭家豪律師(法扶律師)
上列被告因違反槍砲彈藥刀械管制條例案件，經檢察官提起公訴
（110年度營偵字第2528號），本院判決如下：
    主  文
戴琨樵犯非法持有非制式手槍罪，處有期徒刑伍年貳月，併科罰
金新臺幣參萬元，罰金如易服勞役，以新臺幣壹仟元折算壹日。
扣案如附表編號一所示非制式手槍壹支沒收。
    事  實
一、戴琨樵知悉可發射子彈具有殺傷力之手槍及具有殺傷力之子
    彈，分別係槍砲彈藥刀械管制條例第4條第1項第1款、第2款
    所規定之管制物品，非經中央主管機關之許可，不得持有，
    竟仍基於非法持有具有殺傷力之手槍及子彈之犯意，於民國
    105年下半年間某日，在臺南市中西區某大樓，以新臺幣4萬
    元之價金，向真實姓名年籍不詳綽號「小胖」之人，購得具
    有殺傷力之非制式手槍1支（槍枝管制編號：0000000000號
    ）、具有殺傷力之制式子彈1顆及非制式子彈4顆後，自該時
    起非法持有之。嗣於110年11月26日5時15分許，因戴琨樵所
    駕駛車牌號碼000-0000號自用小客車停放在臺南市○○區○○00
    號前為警盤查，經戴琨樵同意搜索，員警當場查扣放置在車
    內之上開手槍1支及子彈5顆，而查悉上情。
二、案經臺南市政府警察局學甲分局報告臺灣臺南地方檢察署檢
    察官偵查起訴。
    理  由
壹、關於證據能力之認定：
一、本判決所引用具傳聞證據性質之供述證據，檢察官、被告戴
    琨樵及其辯護人於本院準備程序時，均已明示同意有證據能
    力（本院卷第63至64頁），經本院審酌該等證據作成時之情
    況，並無違法取證或其他瑕疵，與本案待證事實均具有關聯
    性，亦無顯不可信之情況，認為以之作為證據應屬適當，依
    刑事訴訟法第159條之5第1項規定，均有證據能力。
二、另本判決所引用之非供述證據，與本案待證事實均具有證據
    關聯性，且無證據證明係公務員違背法定程序所取得，依刑
    事訴訟法第158條之4規定之反面解釋，亦均有證據能力。
貳、認定犯罪事實所憑之證據及理由：
一、上開犯罪事實，業據被告於警詢、偵查、本院準備程序及審
    理中均坦承不諱，並有臺南市政府警察局學甲分局搜索扣押
    筆錄、扣押物品目錄表、被告出具之自願受搜索同意書各1
    份、搜索及扣押物品照片10張、臺南市政府警察局槍枝性能
    檢測報告表暨所附槍枝照片14張在卷可稽（警卷第19、21至
    29、51至55、57至67頁)，復有非制式手槍1支、制式子彈1
    顆及非制式子彈4顆扣案可資佐證，足見員警查扣之上開手
    槍1支及子彈5顆，確均係被告持有無訛。
二、又扣案手槍1支及子彈5顆，經內政部警政署刑事警察局以檢
    視法、性能檢驗法、試射法等方法鑑定，鑑定結果如附表所
    示，並有附表證據欄所載之鑑定書附卷可參，足認扣案非制
    式手槍1支及子彈5顆（制式子彈1顆、非制式子彈4顆）均具
    有殺傷力，而上開鑑定結果，均係鑑驗機關以其專業知識及
    儀器測試後所得之結論，自均可憑信。從而，被告持有如附
    表所示非制式手槍1支及子彈5顆，確係分屬槍砲彈藥刀械管
    制條例第4條第1項第1款、第2款所稱之槍砲及彈藥無誤，足
    認被告上開任意性自白與事實相符，應可採信。
三、綜上，本案事證明確，被告非法持有槍彈犯行洵堪認定，應
    依法論科。
參、論罪科刑：
一、本件被告持有扣案非制式手槍之行為，應適用修正後之槍砲
    彈藥刀械管制條例第7條第4項規定論處：
  ㈠槍砲彈藥刀械管制條例第4條、第7至9條規定業經修正，於10
    9年6月10日經總統公布施行，並於同年月12日生效，依立法
    說明之意旨，本次槍砲彈藥刀械管制條例之修正目的，在於
    有效遏止持非制式槍砲進行犯罪，乃認非制式槍砲與制式槍
    砲之罪責有一致之必要，故於第4條、第7條至第8條均增加
    「制式或非制式」之構成要件，亦即不分制式或非制式，凡
    屬第7條所列各類槍枝型式之槍枝，有殺傷力者，概依第7條
    規定處罰。
　㈡又繼續犯係指行為人以單一犯罪之意思及行為，持續地侵害
    一個法益，在法益侵害之狀態未除去前，該犯罪行為仍繼續
    進行，至行為終了時為止，屬實質上一罪，因僅給予一罪之
    刑罰評價，故其行為之時間認定，當自著手之初，持續至行
    為終了，並延伸至結果發生為止，倘上揭犯罪時間適逢法律
    修正，跨越新、舊法，而其中部分作為，或結果發生，已在
    新法施行之後，應即適用新規定，不生依刑法第2條比較新
    、舊法而為有利適用之問題（最高法院110年度台上字第184
    8號、108年度台上字第1179號判決意旨參照）；而非法持有
    槍砲彈藥刀械等違禁物，所侵害者為社會法益，其持有之繼
    續，為行為之繼續，而非狀態之繼續，故其持有槍砲彈藥刀
    械時，該罪雖告成立，但其完結，須繼續至持有行為終了時
    為止（最高法院110年度台上字第357號判決意旨參照）。
　㈢本件被告非法持有扣案非制式手槍之行為，係屬繼續犯，而
    其持有扣案非制式手槍之時間，係自105年下半年間某日向
    「小胖」購入之時起，迄110年11月26日為警查獲止，依上
    開說明，被告持有扣案非制式手槍之繼續行為，既係在新法
    施行之後終了，即應適用新修正之槍砲彈藥刀械管制條例第
    7條第4項規定，不生新舊法比較之問題。至被告所犯非法持
    有子彈罪部分，因此次條文並未修正，自應適用現行第12條
    第4項之規定，亦無庸為新舊法比較，併此敘明。
二、論罪及罪數說明：
　㈠核被告所為，係犯槍砲彈藥刀械管制條例第7條第4項之非法
    持有非制式手槍罪，以及同條例第12條第4項之非法持有子
    彈罪。
　㈡又非法持有槍砲彈藥刀械等違禁物，所侵害者為社會法益，
    同時地被查獲持有2種以上之槍砲彈藥刀械，有可能係初始
    即同時地持有之，亦有可能係先後持有而僅同時地被查獲；
    於最初即同時地持有之情形，如持有之客體種類相同（同為
    手槍，或同為子彈，或同為槍枝之主要組成零件），縱令持
    有之客體有數個（如數支手槍、數顆子彈、數個槍枝之主要
    組成零件），仍為單純一罪，不發生想像競合犯之問題；若
    持有2不相同種類之客體（如同時地持有手槍及子彈，或同
    時地持有槍砲彈藥刀械管制條例所定不同條項之槍枝），則
    為一行為觸犯數罪名之想像競合犯（最高法院110年度台上
    字第357號、105年度台上字第1040號、97年度台上字第3556
    號、96年度台上字第6417號判決意旨參照）。準此，本件被
    告係於同時地持有扣案非制式手槍1支、制式及非制式子彈
    共5顆，屬以一行為觸犯非法持有非制式手槍罪及非法持有
    子彈罪，為想像競合犯，應依刑法第55條之規定，從一重論
    以槍砲彈藥刀械管制條例第7條第4項之非法持有非制式手槍
    罪。
三、關於是否依累犯規定加重其刑：
　　被告構成累犯之事實及應加重其刑之事項，均應由檢察官主
    張並具體指出證明之方法後，經法院踐行調查、辯論程序，
    方得作為論以累犯及是否加重其刑之裁判基礎（最高法院11
    0年度台上大字第5660號裁定意旨參照）。被告固曾因持有
    子彈、恐嚇、過失傷害等案件，經本院以107年度聲字第120
    2號裁定應執行有期徒刑7月確定，並於107年11月9日易科罰
    金執行完畢，有臺灣高等法院被告前案紀錄表在卷可查，惟
    檢察官就被告構成累犯之事實及應加重其刑事項，並未主張
    及具體指出證明之方法，參照前揭裁定意旨，本院尚不得遽
    論以累犯並加重其刑，惟就被告上開前科紀錄，仍得列為刑
    法第57條第5款「犯罪行為人之品行」之量刑審酌事由。
四、爰審酌被告不思謹慎行事，知悉具有殺傷力之非制式手槍、
    制式及非制式子彈屬高度危險之管制物品，易對他人生命、
    身體安全造成嚴重傷害，對社會治安潛藏隱憂，為政府嚴加
    管制、取締之物，非經主管機關許可，不得無故持有，竟仍
    目無法紀，向他人購買而非法持有扣案槍彈，危害社會治安
    ，所為殊無足取；復考量被告犯罪動機、目的、手段、持有
    槍枝及子彈之種類、數量及持有期間，暨被告始終坦承犯行
    之犯後態度，兼衡被告曾有非法持有子彈並持之恐嚇他人之
    前科紀錄，有本院105年度訴字第812號判決及臺灣高等法院
    被告前案紀錄表各1份附卷可查（偵卷第53至57頁、本院卷
    第16至17頁），素行非佳，暨其於本院審理時自述之智識程
    度及家庭經濟生活狀況（本院卷第101頁）等一切情狀，量
    處如主文所示之刑，併科罰金部分並諭知易服勞役之折算標
    準。
肆、沒收：
一、扣案如附表編號1所示之非制式手槍1支，經鑑定具有殺傷力
    ，有附表所示之鑑定書在卷可稽，核屬違禁物，應依刑法第
    38條第1項規定，宣告沒收之。
二、至扣案被告原持有如附表編號2、3所示之制式子彈1顆及非
    制式子彈4顆，均業經鑑定機關試射完畢，已因射擊結果從
    完整之子彈分離，喪失子彈之外型、結構、性能及效用，不
    再具殺傷力，已非屬違禁物，自均不予宣告沒收。
據上論斷，應依刑事訴訟法第299條第1項前段，判決如主文。
本案經檢察官白覲毓提起公訴，檢察官羅瑞昌到庭執行職務。
中　　華　　民　　國　　111 　年　　6 　　月　　21　　日
                  刑事第七庭   審判長法　官  黃琴媛
                                     法  官  孫淑玉
                                     法  官  吳彥慧
以上正本證明與原本無異。
如不服本判決應於收受本判決後20日內向本院提出上訴書狀，並
應敘述具體理由。其未敘述上訴理由者，應於上訴期間屆滿後20
日內向本院補提理由書狀（均須按他造當事人之人數附繕本）「
切勿逕送上級法院」。 
　　　　　　　　　　　　　　　　　   書記官  張儷瓊
中　　華　　民　　國　　111 　年　　6 　　月　　22　　日
附錄本案論罪科刑法條：
槍砲彈藥刀械管制條例第7條第4項
未經許可，持有、寄藏或意圖販賣而陳列第1項所列槍砲、彈藥
者，處5年以上有期徒刑，併科新臺幣1千萬元以下罰金。
槍砲彈藥刀械管制條例第12條第4項
未經許可，持有、寄藏或意圖販賣而陳列子彈者，處5年以下有
期徒刑，併科新台幣300萬元以下罰金。

附表：
編號 扣案物名稱及數量 鑑定結果 證據 1 非制式手槍1枝（槍枝管制編號：0000000000號） 認係非制式手槍，由仿手槍外型製造之槍枝，組裝已貫通之金屬槍管而成，經操作檢視，槍枝欠缺復進簧、復進簧桿，惟仍可以單顆方式擊發適用子彈使用，認具殺傷力。 內政部警政署刑事警察局111年1月11日刑鑑字第1108039257號鑑定書1份（偵卷第43至48頁）。 2 制式子彈1顆  送鑑子彈1顆，研判係口徑9xl9mm制式子彈，經試射，可擊發，認具殺傷力。 同編號1所示證據。 3 非制式子彈4顆  1.送鑑子彈4顆，認均係非制式子彈，由口徑9mm制式空包彈組合直徑約8.8mm金屬彈頭而成，採樣1顆試射，可擊發，認具殺傷力。 2.其餘未試射子彈3顆，均經試射，均可擊發，認具殺傷力。 1.同編號1所示證據。 2.內政部警政署刑事警察局111年4月25日刑鑑字第1110039126號函1份（本院卷第89頁）。